臺灣臺南地方法院刑事判決　　　　　　　99年度訴緝字第87號
公　訴　人　臺灣臺南地方法院檢察署檢察官
被　　　告　劉戊申
指定辯護人　本院公設辯護人　余訓格　
上列被告因妨害性自主等案件，經檢察官提起公訴（78年度偵字
第5805號），本院判決如下
    主  文
劉戊申被訴竊盜及違反槍砲彈藥刀械管制條例部分免訴；被訴妨
害風化部分公訴不受理。
    事實及理由
一、公訴意旨略以：劉戊申意圖為自己不法之所有，基於概括之
    犯意，於附表所列之夜間地點，攜帶扁鑽、電鑽、鐵剪、小
    型武士刀等凶器，以破壞門扇方法，侵入被害人○○○等五
    人之住宅，連續竊取被害人○○○等五人分別所有之玉石、
    棉被套、床罩、服飾等財物。於該次在○○○之住所行竊時
    ，為○○○發現時，又另行起姦淫之犯意，以扁鑽抵制○○
    ○之腹部，喝令○○○不可動，並以薩隆巴斯貼住○○○之
    嘴部，使○○○不能抗拒，著手於拖卸○○○之衣服撫摸○
    ○○之胸乳部，○○○趁其疏於防範之際，以手猛然推開劉
    戊申，再以電風扇砸劉戊申，劉戊申始自窗口逃逸，致未得
    逞。劉戊申將其所竊之財物藏匿於台南市○○○街9號3樓6
    室與其妻劉黃碧美之共同居所內。迨至民國78年8月30日上
    午11時40分許，為警在上址執行搜索時查獲，並扣押贓物及
    犯罪所用之工具、鐵剪、電鑽、武士刀、文具、絲被、浴巾
    、錄影機、服飾、玉石等物品一批。因認被告劉戊申所為係
    犯刑法第321條第1項第1款、第2款、第3款之加重竊盜罪，
    同法第221條第1項、第2項之強姦未遂罪，槍砲彈藥刀械管
    制條例第13條第1款之未經許可於夜間攜帶刀械罪嫌云云。
二、案件時效已完成者，應諭知免訴之判決，且得不經言詞辯論
    為之，刑事訴訟法第302條第2款、第307條定有明文。次按
    ，於偵查中或審判中通緝被告，其追訴權之時效均應停止進
    行，但須注意刑法第83條第3項規定（29年2月14日院字第
    1963號解釋參照）。
  (一)查被告行為後，刑法已於民國94年1月7日修正，同年2月2日
    經總統公布，並於95年7月1日施行，修正後第2條第1項規定
    ：「行為後法律有變更者，適用行為時之法律。但行為後之
    法律有利於行為人者，適用最有利於行為人之法律。」此項
    修正乃為符合刑法第1條罪刑法定主義之要求，貫徹法律禁
    止溯及既往原則，屬規範行為後法律變更所生新舊法律比較
    適用之準據法，無比較新舊法之問題，應逕適用修正後刑法
    決定新舊法之適用。
  (二)又關於刑法修正後之新舊法比較，應就罪刑有關之一切情形
    ，綜其全部罪刑之結果而為比較，最高法院95年5月23日著
    有95年度第8次刑庭會議決議可參。修正後刑法第80條、第
    83條延長追訴權時效期間，並刪除第81條規定，以被告所涉
    刑法第321條第1項之加重竊盜罪而言，其法定最重本刑為有
    期徒刑5年，依修正前刑法第80條第1項第1款時效期間之規
    定，追訴權之期間為10年，再依第83條第3項停止原因何時
    視為消滅之規定，停止原因繼續存在之期間達2年6月即視為
    消滅；若依修正後刑法第80條第1項第1款、第83條第2項之
    規定計算，時效期間則增長為20年，停止原因繼續存在之期
    間達5年始視為消滅，且關於提起公訴日至法院繫屬日期間
    仍不予扣除。
  (三)綜合上述各條文修正前後之比較，以被告行為時之法律較有
    利於行為人，自應適用行為時即修正前刑法之相關規定予以
    論處。
  (四)另關於時效之停止進行及其期間之計算，亦應一體適用修正
    施行前刑法第83條之規定，合先敘明。
三、其次，案件經提起公訴或自訴，且在審判進行中，此時追訴
    權既無不行使之情形，自不發生時效進行之問題（司法院大
    法官會議釋字第138號解釋意旨參照），若已實施偵查，追
    訴權既無不行使之情形，即不生時效進行之問題。而所謂實
    施偵查者，係指檢察署收受警局移送書或告訴、告發之日起
    為檢察官發動偵查權之時而言，有最高法院82年度第10次刑
    事庭會議決議可參。又經本院查：
  (一)本件被告所涉刑法第321條第1項之加重竊盜罪，其法定最重
    本刑為有期徒刑5年，依修正前刑法第80條第1項第2款規定
    ，其追訴權時效期間為10年。本件被告自78年6月11日第一
    次竊盜，至同年8月30日最後一次竊盜，經檢察官於78年8月
    31日開始偵查，於78年9月29日提起公訴（即本院78年度訴
    字第858號妨害風化等案），認被告所犯連續攜帶兇器竊盜
    ，涉犯刑法第321條第1項第1款、第2款、第3款之加重竊盜
    罪，及槍砲彈藥刀械管制條例第13條第1款之未經許可於夜
    間攜帶刀械罪嫌，上開二罪間有牽連犯之裁判上一罪關係，
    應從一重論以連續加重竊盜罪。於78年10月24日繫屬本院，
    79 年1月3日發布通緝，致審判之程序不能開始。而被告復
    另犯竊盜等案，經檢察官以79年偵字第4952號提起公訴（本
    院79 年度訴字第823號），於79年8月16日繫屬本院，亦經
    本院於79年10月22日再次通緝，本案78年訴字第858號則原
    通緝撤銷，併入79年度訴字第823號通緝。被告經緝獲後，
    於80年6月3日撤銷通緝，另分80年訴緝76號審理，該案於80
    年8月16日判處有期徒刑1年6月確定。經本院調閱本院刑事
    被告通緝卡片及通緝書等卷內所附資料屬實。
  (二)因此本件以最重罪（即加重竊盜罪）追訴權之時效應自78年
    8月30日（即犯罪行為終了日）起算10年，加計因通緝而停
    止之2年6月（10年之4分之1）期間，共計12年6月，及實施
    偵查之日即78年8月31日，至本院發布通緝之日即79年1月3
    日期間共4月3日（此段期間本院乃依法行使審判之程序，依
    司法院大法官會議釋字第138號解釋，此時追訴權既無不行
    使之情形，自不生時效進行之問題）。另因提起公訴之日為
    78年9月29日，法院繫屬日為78年10月23日，應予扣除此段
    追訴權時效停止之期間，故追訴權時效完成日應為91年6月9
    日。
  (三)綜上，本件加重竊盜罪（含違反槍砲彈藥刀械管制條例部分
    ）顯已逾追訴權時效期間，其追訴權時效業已完成，應不經
    言詞辯論，逕為免訴判決之諭知。
四、妨害風化部分：
    強姦罪未經告訴權人提起告訴：
  (一)本案事發於78年6月11日，刑法第221條之強姦罪，依當時刑
    法第236條規定，尚屬告訴乃論之罪。事後刑法221條條文雖
    經修正，並刪除犯本條需告訴乃論之規定。惟此項修正既事
    涉國冢刑罰權其內容及範圍之劃定，且規定於實體法，故亦
    具實體法之性質，從而原屬告訴乃論之罪，經修正為非告訴
    乃論之罪者，應係法律變更，而有刑法第2條新舊法比較之
    適用。應適用有利於行為人之修正前刑法第236條之規定，
    而認該罪須告訴乃論，如欠缺訴追條件，法院應依刑事訴訟
    法第303條第4款為公訴不受理之判決。
  (二)按本件為絕對告訴乃論罪，重在事實，凡觸犯該罪者，不問
    身分如何，均須告訴乃論，是此類犯罪之告訴，除申告犯罪
    事實外，尚須【表示訴追之意思】，但不以指明犯人身分為
    必要，是其告訴效力，不限於指名告訴人，亦不受其罪名之
    拘束，縱令犯人未全指明，或誤指他人，其告訴仍屬有效。
    若僅是陳述犯罪事實，尚無請求訴追之具體表示，難認為已
    提起合法之告訴。
  (三)查證人○○○前後於78年8月26日、78年8月30日二次製作警
    詢筆錄及78年9月11日製作偵訊筆錄。曾提及遭人侵入住宅
    二樓意圖性侵及事後發現一樓財物失竊之事。均僅屬犯罪事
    實之申告，並無支言片語請求【訴追】，尚難認定○○○已
    就告訴乃論之罪提起告訴
  (四)綜上所陳，就此部分告訴乃論之犯行，未經合法告訴，應為
    不受理判決。
據上論結，依刑事訴訟法第302條第2款、第303條第3款、第307
條，刑法第80條第1項第2款（修正前）、第236條（修正前）、
第2條第1項，判決如主文。
本案經檢察官孫昱琦到庭執行職務
中    華    民    國    100  年     3    月    18    日
                  刑事第一庭審判長    法  官  夏金郎
                                      法  官  洪士傑
                                      法  官  鄭銘仁
以上正本證明與原本無異。
如不服本判決應於收受本判後10日內向本院提出上訴書狀，並應
敘述具體理由。其未敘述上訴理由者，應於上訴期間屆滿後20日
內向本院補提理由書狀（均須按他造當事人之人數附繕本）「切
勿逕送上級法院」。
                                      書記官  陳金堂
中    華    民    國    100  年    3    月     23     日

附表：
┌──┬──────┬─────────┬───┬──────┐
│編號│犯罪時間    │犯罪地點          │被害人│失竊財物    │
├──┼──────┼─────────┼───┼──────┤
│ 1  │78年6月11 日│台南縣永康鄉○○路│○○○│古玉6塊、玉 │
│    │凌晨3時     │183巷○○號       │      │珮20餘塊    │
├──┼──────┼─────────┼───┼──────┤
│ 2  │78年7月7日凌│台南縣永康鄉○○路│沈有義│女用服裝17件│
│    │晨          │183巷46號         │      │            │
├──┼──────┼─────────┼───┼──────┤
│ 3  │78年8月19日 │台南市○○路33 巷 │盧瓊華│女用服裝60餘│
│    │凌晨某時    │84號              │      │件          │
├──┼──────┼─────────┼───┼──────┤
│ 4  │78年8月21日 │台南縣永康鄉○○路│羅明欽│棉被套、絲被│
│    │凌晨3時許   │619巷2弄44號      │      │、床單、床罩│
│    │            │                  │      │、錄放影機、│
│    │            │                  │      │洋酒等      │
├──┼──────┼─────────┼───┼──────┤
│ 5  │78年8月30日 │台南市○○○路169 │施春月│現金新台幣  │
│    │凌晨4時     │號                │      │3109 元、原 │
│    │            │                  │      │子筆、鋼筆等│
│    │            │                  │      │文具一批    │
└──┴──────┴─────────┴───┴──────┘